---
title: "AED"
author: "Jose Francisco Domenech Gomis, Eva Barrero Sánchez y Francesc Ruiz Rius"
date: "19/2/2021"
output: html_document
---

Te retamos a realizar el mejor análisis sobre el comportamiento del mercado español de frutas y hortalizas durante el periodo de pandemia, definido como el periodo transcurrido entre el 01/03/2020 y el 30/11/2020. Podrás llevar a cabo el análisis tanto a nivel global del sector de las F&H, como para una subcategoría dentro del mismo (e.j. hortalizas de hoja), o inclusive para un producto en particular (e.j. tomate).

Estas son algunas de las preguntas que deben guiar (pero no limitar) tu análisis:

- ¿De qué manera se ha visto afectado el consumo y la demanda de F&H durante la pandemia con respecto a años anteriores?
- ¿Qué efecto ha tenido sobre las importaciones/exportaciones de F&H?¿Ha tenido algún efecto especial el periodo de excepción (Marzo, abril y mayo)?
- ¿Existe correlación entre los casos COVID-19 y las importaciones/exportaciones a nivel de la Unión Europea?

*Estructura del trabajo propuesta*

* Análisis consumo:
 - Evolución precio medio, consumo per cápita, gasto per cápita (Dataset 1)
 - Evolución precios Andalucía (Dataset 2)
 - Evolución precios Madrid (Dataset 3.a)
 - Evolución precios Barcelona (Dataset 3.b)
 - Comparar la evolución de los 3 precios (mayores núcleos de población españoles, es representativo de la situación general)

* Análisis exportaciones/importaciones:
 - Obtener ¿mayores exportadores e importadores? y ver su evolución. (Dataset 4)
 - Superponer con curva IA COVID para ver si hay correlación (Dataset 5)


```{r setup, include=FALSE}
knitr::opts_chunk$set(echo = TRUE)
```

```{r message=FALSE, warning=FALSE}
library(readr)
library(tidyr)
library(dplyr)
library(lubridate)
library(ggplot2)
library(plotly)
library(lubridate)
library(forcats)
library(zoo)
```

#DATASET1

```{r}
dfMAPAConsumo <- read_delim("data/Dataset1.- DatosConsumoAlimentarioMAPAporCCAA.txt", "|", escape_double = FALSE, col_types = cols(X11 = col_skip(), X12 = col_skip()), locale = locale(decimal_mark = ","), trim_ws = TRUE)
head(dfMAPAConsumo)
```

Filtro para tener los totales nacionales.
```{r}
dfMAPAConsumo_Total <- dfMAPAConsumo[grep('Total', dfMAPAConsumo$CCAA),]
head(dfMAPAConsumo_Total)
```

Convierto los productos en factor, para analizar por ellos.
Paso también los meses a factor.
Creo una columna nueva que sume ambos.
La convierto a fecha.
```{r}
niveles <- c('Enero', 'Febrero', 'Marzo', 'Abril', 'Mayo', 'Junio', 'Julio', 'Agosto',
             'Septiembre', 'Octubre', 'Noviembre', 'Diciembre')
dfMAPAConsumo_Total$Mes <- factor(dfMAPAConsumo_Total$Mes, levels=niveles, labels=c(1:12))
dfMAPAConsumo_Total$Producto <- as.factor(dfMAPAConsumo_Total$Producto)
dfMAPAConsumo_Total <- unite(dfMAPAConsumo_Total, Mes, Año, col='Fecha', sep='/',remove=F)
dfMAPAConsumo_Total$Fecha <- as.Date(as.yearmon(dfMAPAConsumo_Total$Fecha, format='%m/%Y'))
str(dfMAPAConsumo_Total)
```

Tenemos 51 tipos de productos. Ahora podemos ver la evolución.

```{r}
ggplot(dfMAPAConsumo_Total)+
  geom_line(aes(x=Fecha, y=`Precio medio kg`, col=Producto))+
  scale_x_date(date_breaks = 'months',date_labels = "%b %Y")+
  theme(legend.position = "none",axis.text.x = element_text(angle = 60, vjust = 1, hjust=1))
```
Muchas cosas y muy feo

* se pueden analizar los precios de los 3-5 productos con mas volumen, por ejemplo.

```{r}
dfVol <- dfMAPAConsumo_Total %>% 
  group_by(Producto) %>%
  summarise(Volumen_Total = sum(`Volumen (miles de kg)`),
            Volumen_Max = max(`Volumen (miles de kg)`)) %>%
  arrange(desc(Volumen_Total)) %>%
  head(10)
dfVol
```

Obviamos los tres primeros por ser totales.

```{r}
productos <- as.character(dfVol$Producto[4:8])
productos
```

```{r}
p <- dfMAPAConsumo_Total %>% 
  filter(Producto %in% productos) %>%
  ggplot()+
  geom_line(aes(x=Fecha, y=`Precio medio kg`, col=Producto), size=1)+
  geom_vline(xintercept = as.numeric(as.Date('2019-01-01')), linetype=4)+
  geom_vline(xintercept = as.numeric(as.Date('2020-01-01')), linetype=4)+
  geom_vline(xintercept = as.numeric(as.Date('2020-03-01')), linetype=4, col='red')+
  scale_x_date(date_breaks = 'months',date_labels = "%b %Y")+
  theme(axis.text.x = element_text(angle = 45, vjust = 1, hjust=1))+
  ggtitle('Precio medio - 5 productos con más volumen')

ggplotly(p)
```

Rayas negras: años
Raya roja: marzo 2020 = inicio covid

El precio de las naranjas sí ha subido más, pero en el resto no se aprecia ninguna tendencia creciente. No parece que el precio se haya visto afectado respecto otros años.

* Analizar consumo de ellos

```{r}
p <- dfMAPAConsumo_Total %>% 
  filter(Producto %in% productos) %>%
  ggplot()+
  geom_line(aes(x=Fecha, y=`Consumo per capita`, col=Producto), size=1)+
  geom_vline(xintercept = as.numeric(as.Date('2019-01-01')), linetype=4)+
  geom_vline(xintercept = as.numeric(as.Date('2020-01-01')), linetype=4)+
  geom_vline(xintercept = as.numeric(as.Date('2020-03-01')), linetype=4, col='red')+
  scale_x_date(date_breaks = 'months',date_labels = "%b %Y")+
  theme(axis.text.x = element_text(angle = 45, vjust = 1, hjust=1))+
  ggtitle('Consumo per cápita - 5 productos con más volumen')

ggplotly(p)
```

El consumo sí parece haberse visto afectado, teniendo todos un pico muy grande en abril.
En general parece que ha aumentado el gasto de todos.

* ver si el gasto se ha visto influenciado

```{r}
p <- dfMAPAConsumo_Total %>% 
  filter(Producto %in% productos) %>%
  ggplot()+
  geom_line(aes(x=Fecha, y=`Gasto per capita`, col=Producto), size=1)+
  geom_vline(xintercept = as.numeric(as.Date('2019-01-01')), linetype=4)+
  geom_vline(xintercept = as.numeric(as.Date('2020-01-01')), linetype=4)+
  geom_vline(xintercept = as.numeric(as.Date('2020-03-01')), linetype=4, col='red')+
  scale_x_date(date_breaks = 'months',date_labels = "%b %Y")+
  theme(axis.text.x = element_text(angle = 45, vjust = 1, hjust=1))+
  ggtitle('Gasto per cápita - 5 productos con más volumen')

ggplotly(p)
```

A partir de marzo 2020 se gasta más en estos productos.
Este comportamiento se ha visto reflejado en el consumo (se aprecia un mayor consumo en todos los productos, con pico máx en abril)
En otros años, no se mostraba una tendencia creciente general tan acusada.
Tenemos claro que el gasto ha aumentado. Este aumento del gasto se ha debido a un aumento de consumo, no a un aumento de precios.
Inciso: si el gasto aumenta, puede ser que gastes más como tal, o que te obliguen a gastar más (aumento de precios). En este caso se ve que ha sido principalmente por aumento en el consumo, aunque habría que analizar el impacto de los precios.
A partir de verano 2020, todo vuelve a la normalidad y las series siguen su curso habitual de todos los años.


Creo que analizar totales de frutas y verduras va a ser mejor, se puede generalizar más. 
Si cogemos total frutas y hortalizas:

```{r}
dfVol <- dfMAPAConsumo_Total %>% 
  group_by(Producto) %>%
  summarise(Volumen_Total = sum(`Volumen (miles de kg)`)) %>%
  arrange(desc(Volumen_Total)) %>%
  head(2)

productos <- as.character(dfVol$Producto)

p <- dfMAPAConsumo_Total %>% 
  filter(Producto %in% productos) %>%
  ggplot()+
  geom_line(aes(x=Fecha, y=`Precio medio kg`, col=Producto), size=1)+
  geom_vline(xintercept = as.numeric(as.Date('2019-01-01')), linetype=4)+
  geom_vline(xintercept = as.numeric(as.Date('2020-01-01')), linetype=4)+
  geom_vline(xintercept = as.numeric(as.Date('2020-03-01')), linetype=4, col='red')+
  scale_x_date(date_breaks = 'months',date_labels = "%b %Y")+
  theme(axis.text.x = element_text(angle = 45, vjust = 1, hjust=1))+
  ggtitle('Precio medio - Total frutas y hortalizas frescas')

ggplotly(p)
```

Aquí sí se aprecia que han subido los precios.

```{r}
p <- dfMAPAConsumo_Total %>% 
  filter(Producto %in% productos) %>%
  ggplot()+
  geom_line(aes(x=Fecha, y=`Consumo per capita`, col=Producto), size=1)+
  geom_vline(xintercept = as.numeric(as.Date('2019-01-01')), linetype=4)+
  geom_vline(xintercept = as.numeric(as.Date('2020-01-01')), linetype=4)+
  geom_vline(xintercept = as.numeric(as.Date('2020-03-01')), linetype=4, col='red')+
  scale_x_date(date_breaks = 'months',date_labels = "%b %Y")+
  theme(axis.text.x = element_text(angle = 45, vjust = 1, hjust=1))+
  ggtitle('Consumo pc - Total frutas y hortalizas frescas')

ggplotly(p)
```

Solo frutas.

```{r}
p <- dfMAPAConsumo_Total %>% 
  filter(Producto %in% productos[1]) %>%
  ggplot()+
  geom_line(aes(x=Fecha, y=`Precio medio kg`, col='red'), size=1)+
  geom_line(aes(x=Fecha, y=`Consumo per capita`, col='blue'), size=1)+
  geom_line(aes(x=Fecha, y=`Gasto per capita`, col='green'), size=1)+
  geom_vline(xintercept = as.numeric(as.Date('2019-01-01')), linetype=4)+
  geom_vline(xintercept = as.numeric(as.Date('2020-01-01')), linetype=4)+
  geom_vline(xintercept = as.numeric(as.Date('2020-03-01')), linetype=4, col='red')+
  scale_x_date(date_breaks = 'months',date_labels = "%b %Y")+
  scale_y_log10()+
  theme(axis.text.x = element_text(angle = 45, vjust = 1, hjust=1))+
  ggtitle('Precio medio, consumo pc y gasto pc - Frutas frescas')

ggplotly(p)
```

Solo hortalizas.

```{r}
p <- dfMAPAConsumo_Total %>% 
  filter(Producto %in% productos[2]) %>%
  ggplot()+
  geom_line(aes(x=Fecha, y=`Precio medio kg`, col='red'), size=1)+
  geom_line(aes(x=Fecha, y=`Consumo per capita`, col='blue'), size=1)+
  geom_line(aes(x=Fecha, y=`Gasto per capita`, col='green'), size=1)+
  geom_vline(xintercept = as.numeric(as.Date('2019-01-01')), linetype=4)+
  geom_vline(xintercept = as.numeric(as.Date('2020-01-01')), linetype=4)+
  geom_vline(xintercept = as.numeric(as.Date('2020-03-01')), linetype=4, col='red')+
  scale_x_date(date_breaks = 'months',date_labels = "%b %Y")+
  scale_y_log10()+
  theme(axis.text.x = element_text(angle = 45, vjust = 1, hjust=1))+
  ggtitle('Precio medio, consumo pc y gasto pc - Hortalizas frescas')

ggplotly(p)
```

He puesto escala logarítmica. Se observa mejor que sube TODO. El aumento del gasto se debe tanto a un aumento del consumo como de los precios, aunque creo que los precios han tenido menor influencia (puedo pensar alguna manera economista de respaldar esto)

#TODO Si esto se presenta, cambiar leyenda para que salga bonita!

#TODO Añadir dataset serie IPC. EL IPC para frutas y verduras subió, se puede ver si es algo habitual o exclusivo Covid.

```{r}
IPC <- read_delim("data/IPC_INE.csv", "\t", escape_double = FALSE, col_types = cols(Periodo = col_date(format = "%YM%m")),
                  locale = locale(encoding = "ISO-8859-1", decimal_mark = ","), trim_ws = TRUE)
IPC <- IPC %>%
  mutate(Clases = gsub('0116 Frutas', 'Frutas', Clases), 
         Clases = gsub('0117 Legumbres y hortalizas', 'Legumbres/Hortalizas', Clases))

head(IPC)
```

```{r}
p <- IPC %>%
  filter(`Tipo de dato` == 'Índice') %>%
  ggplot()+
  geom_line(aes(x=Periodo, y=Total, col=Clases), size=1)+
  geom_vline(xintercept = as.numeric(as.Date('2019-01-01')), linetype=4)+
  geom_vline(xintercept = as.numeric(as.Date('2020-01-01')), linetype=4)+
  geom_vline(xintercept = as.numeric(as.Date('2020-03-01')), linetype=4, col='red')+
  scale_x_date(date_breaks = 'months',date_labels = "%b %Y")+
  scale_y_log10()+
  theme(axis.text.x = element_text(angle = 45, vjust = 1, hjust=1))+
  ggtitle('Índice IPC')

ggplotly(p)
```


#TODO Series temporales.
ts()-Convertir a serie temporal.
decompose()
estabilizar varianza: log(de la ts())
quitar tendencia: diff -> diff(log(ts()))
quitar estacionalidad: otro diff, lag 12. -> y
autocorr: acf(y), analizar palos

#DATASET2
```{r}
dfPreciosAndalucia <- read_delim("data/Dataset2.- Precios Semanales Observatorio de Precios Junta de Andalucia.txt", "|", escape_double = FALSE, trim_ws = TRUE)

dfPreciosAndalucia<-mutate(dfPreciosAndalucia,INICIO=dmy(INICIO),FIN=dmy(FIN))
dfPreciosAndalucia<-mutate(dfPreciosAndalucia,PRECIO=as.numeric(gsub("," ,".", PRECIO)))

# dfPreciosAndalucia<-mutate(dfPreciosAndalucia,YEAR_WEEK=paste(as.character(year(ymd(INICIO))),as.character(week(ymd(INICIO)))))
dfPreciosAndalucia<-mutate(dfPreciosAndalucia,YEAR_MONTH=factor(paste(year(INICIO),month(INICIO,label=T))))
#dfPreciosAndalucia<-mutate(dfPreciosAndalucia,INICIO=as.factor(INICIO))
head(dfPreciosAndalucia)
# View(dfPreciosAndalucia)
unique(dfPreciosAndalucia$GRUPO)
unique(dfPreciosAndalucia$SECTOR)
print(unique(dfPreciosAndalucia$SUBSECTOR))
```

Notas:
  - Grupo: Agricola/Agricultura ecológica

```{r}
citricos<-filter(dfPreciosAndalucia,SUBSECTOR=="Citricos")
ggplotly(ggplot(data=citricos,aes(x=INICIO,y=PRECIO,color=PRODUCTO))+
           geom_line(size=0.3)+ 
           scale_x_date(date_breaks = "months",date_labels = "%b %Y")+
           theme(axis.text.x = element_text(angle = 90, vjust = 0.5, hjust=1))
)

# pimientos<-filter(dfPreciosAndalucia,PRODUCTO=="AGUACATE")
# ggplotly(ggplot(data=pimientos,aes(x=INICIO,y=PRECIO,color=SUBTIPO,shape=TIPO))+
#            geom_line(size=0.8)+
#            scale_x_date(date_breaks = "months",date_labels = "%b %Y")+
#            theme(legend.position = "none",axis.text.x = element_text(angle = 90, vjust = 0.5, hjust=1))
# )

```

```{r}
ggplot(dfPreciosAndalucia,aes(x=INICIO,y=PRECIO))+
  geom_boxplot(aes(group=YEAR_MONTH),outlier.size = 0.5)+
  theme(legend.position = "none",axis.text.x = element_text(angle = 45, vjust = 1, hjust=1))+
  scale_x_date(date_breaks = "months",date_labels = "%b %Y")+
  scale_y_sqrt()
```

```{r}
p <- dfPreciosAndalucia %>%
  group_by(SUBSECTOR, INICIO) %>%
  summarise(PRECIO_MEDIO = mean(PRECIO), .groups = 'keep') %>%
  ggplot()+
  geom_line(aes(x=INICIO, y=PRECIO_MEDIO, col=SUBSECTOR))+
  geom_vline(xintercept = as.numeric(as.Date('2019-01-01')), linetype=4)+
  geom_vline(xintercept = as.numeric(as.Date('2020-01-01')), linetype=4)+
  geom_vline(xintercept = as.numeric(as.Date('2020-03-01')), linetype=4, col='red')+
  theme(axis.text.x = element_text(angle = 45, vjust = 1, hjust=1))+
  scale_x_date(date_breaks = "2 months",date_labels = "%b %Y")+
  scale_y_log10()+
  ggtitle('Precio medio por subsectores')

ggplotly(p)
```

Casi todos bajan después de la línea roja >:(
Cítricos suben siempre en todos mucho: 
#TODO ver qué ha ocurrido con ellos. a lo mejor es que la produccion de este año ha sido horrible.

#DATASET3A
```{r}
dfMercaMadrid <- read_delim("data/Dataset3a_Datos_MercaMadrid.txt", "|", escape_double = FALSE, trim_ws = TRUE, locale = locale(decimal_mark = ","))
dfMercaMadrid <- unite(dfMercaMadrid, MONTH, YEAR, col='Fecha', sep='/',remove=F)
dfMercaMadrid$Fecha <- as.Date(as.yearmon(dfMercaMadrid$Fecha, format='%m/%Y'))

head(dfMercaMadrid)
```

```{r}
p <- dfMercaMadrid %>% 
  group_by(familia, Fecha) %>% 
  summarise(precio_medio = mean(price_mean), .groups='keep') %>%
  ggplot() + 
  geom_line(aes(x=Fecha, y=precio_medio, col=familia))+
  geom_vline(xintercept = as.numeric(as.Date('2019-01-01')), linetype=4)+
  geom_vline(xintercept = as.numeric(as.Date('2020-01-01')), linetype=4)+
  geom_vline(xintercept = as.numeric(as.Date('2020-03-01')), linetype=4, col='red')+
  theme(axis.text.x = element_text(angle = 45, vjust = 1, hjust=1))+
  scale_x_date(date_breaks = "2 months",date_labels = "%b %Y")+
  ggtitle('Precio medio por familias')

ggplotly(p)
```

Todos los años parece que sube para marzo-abril.
Estaba en descenso pero justo para marzo, empiezan a subir.

#DATASET3B
```{r}
dfMercaBarna <- read_delim("data/Dataset3b_Datos_MercaBarna.txt", "|", escape_double = FALSE, trim_ws = TRUE, locale = locale(decimal_mark = ","))
dfMercaBarna <- unite(dfMercaBarna, MONTH, YEAR, col='Fecha', sep='/',remove=F)
dfMercaBarna$Fecha <- as.Date(as.yearmon(dfMercaBarna$Fecha, format='%m/%Y'))
head(dfMercaBarna)
```

```{r}
p <- dfMercaBarna %>% 
  group_by(familia, Fecha) %>% 
  summarise(precio_medio = mean(price_mean), .groups='keep') %>%
  ggplot() + 
  geom_line(aes(x=Fecha, y=precio_medio, col=familia))+
  geom_vline(xintercept = as.numeric(as.Date('2019-01-01')), linetype=4)+
  geom_vline(xintercept = as.numeric(as.Date('2020-01-01')), linetype=4)+
  geom_vline(xintercept = as.numeric(as.Date('2020-03-01')), linetype=4, col='red')+
  theme(axis.text.x = element_text(angle = 45, vjust = 1, hjust=1))+
  scale_x_date(date_breaks = "2 months",date_labels = "%b %Y")+
  ggtitle('Precio medio por familias')

ggplotly(p)
```

Muchas familias (17), no se saca nada en claro.

#DATASET4
```{r}
dfComercioExterior <- read_delim("data/Dataset4.- Comercio Exterior de Espana.txt", "|", escape_double = FALSE, col_types = cols(Value = col_character()), 
    trim_ws = TRUE, na=":")
dfComercioExterior<-pivot_wider(data=dfComercioExterior,names_from=c("INDICATORS","FLOW"),values_from=c("Value"),values_fn = list)

dfComercioExterior$QUANTITY_IN_100KG_IMPORT <- as.numeric(dfComercioExterior$QUANTITY_IN_100KG_IMPORT)
dfComercioExterior$QUANTITY_IN_100KG_EXPORT <- as.numeric(dfComercioExterior$QUANTITY_IN_100KG_EXPORT)
dfComercioExterior$VALUE_IN_EUROS_IMPORT <- as.numeric(dfComercioExterior$VALUE_IN_EUROS_IMPORT)
dfComercioExterior$VALUE_IN_EUROS_EXPORT <- as.numeric(dfComercioExterior$VALUE_IN_EUROS_EXPORT)

dfComercioExterior<-mutate(dfComercioExterior,YEAR_MONTH=paste(as.character(year(my(PERIOD))),as.character(month(my(PERIOD),label=T))))

head(dfComercioExterior)
View(dfComercioExterior)
```
El dataset 4 daba problemas porque las filas cuyo producto era "Fresh or dried citrus fruit (excl. oranges, lemons..." estaban mal codificadas y tenian una columna de más, esto se ha corregido previamente con un editor de texto.

*Importante:* La columna REPORTER es la que nos indica el sujeto de la transacción, la columna PARTNER es siempre España mientras que REPORTER indica con quién ha operado España, por tanto cuando hablamos de importaciones del REPORTER realmente hablamos de exportaciones de España y viceversa.

```{r}
totalImpKg<-sum(unlist(dfComercioExterior$QUANTITY_IN_100KG_IMPORT),na.rm = T)
totalExpKg<-sum(unlist(dfComercioExterior$QUANTITY_IN_100KG_EXPORT),na.rm = T)
totalImpEur<-sum(unlist(dfComercioExterior$VALUE_IN_EUROS_IMPORT),na.rm = T)
totalExpEur<-sum(unlist(dfComercioExterior$VALUE_IN_EUROS_EXPORT),na.rm = T)

print(paste("Total importaciones a toneladas:      ",totalExpKg/10))
print(paste("Total exportaciones desde toneladas:  ",totalImpKg/10))
print(paste("Total importaciones a España en €:    ",totalExpEur))
print(paste("Total exportaciones desde España en €:",totalImpEur))
```

```{r}
#TODO corregir esti para que el eje X aparezca bien ordenado
dfComercioExteriorFilt<-filter(dfComercioExterior,REPORTER=="Poland")
ggplotly(ggplot(data=dfComercioExteriorFilt,aes(x=YEAR_MONTH,y=VALUE_IN_EUROS_EXPORT,color=PRODUCT))+geom_point()+theme(legend.position = "none",axis.text.x = element_text(angle = 45, vjust = 0.5, hjust=1)))
```


#DATASET5
```{r}
dfCovid <- read_delim("data/Dataset5_Coronavirus_cases.txt", "|", escape_double = FALSE, trim_ws = TRUE) %>% 
  dplyr::select(-day, -year) %>% 
  mutate(`Cumulative_number_for_14_days_of_COVID-19_cases_per_100000`=
           as.numeric(gsub("," ,".", `Cumulative_number_for_14_days_of_COVID-19_cases_per_100000`)))
dfCovid$dateRep <- dmy(dfCovid$dateRep)

head(dfCovid)
```

```{r}
#Filtrar los datos españoles.
dfCovid_Espana <- dfCovid %>% filter(countriesAndTerritories %in% 'Spain') %>% arrange(dateRep)
#ponerle a la columna casos y muertes, NA donde hay 0.
dfCovid_Espana$cases[dfCovid_Espana$cases == '0'] <- NA
dfCovid_Espana$deaths[dfCovid_Espana$deaths == '0'] <- NA
head(dfCovid_Espana)

#casos
# ggplot() + 
#   geom_line(data=subset(dfCovid_Espana, !is.na(cases)), aes(x=dateRep, y=cases))+
#   geom_smooth(data=subset(dfCovid_Espana, !is.na(cases)), aes(x=dateRep, y=cases))
#muertes
# ggplot() +
#   geom_line(data=subset(dfCovid_Espana, !is.na(deaths)), aes(x=dateRep, y=deaths))+
#   geom_smooth(data=subset(dfCovid_Espana, !is.na(deaths)), aes(x=dateRep, y=deaths))
# 
#incidencia acumulada
ggplot(dfCovid_Espana) +
  geom_line(aes(x=dateRep, y=`Cumulative_number_for_14_days_of_COVID-19_cases_per_100000`), col='dark blue')+
  labs(x='Fecha', y='IA 14', title='Evolución IA14 España')+
  scale_x_date(date_breaks = "month",date_labels = "%b %Y")+
  theme_minimal()+
  theme(axis.text.x = element_text(angle = 90, vjust = 0.5, hjust=1))

```

Gráfico casos: existen datos registrados cada dos o tres días, que se corresponden con el acumulado de esos días. Por tanto, no tiene mucho sentido trabajar con esos datos.

Gráfico muertes: ídem que casos, incluso datos negativos!!

Habría que usar alguna aproximación de ellos?


Mapa de España, para utilizarlo más adelante.

```{r message=FALSE, warning=FALSE}
library(tidyr)
library(rgdal)
library(raster)
library(broom)
```


```{r}
shapefile_provincias <- readOGR("assets/Provincias_ETRS89_30N.shp")
```

```{r}
data_provincias <- tidy(shapefile_provincias)
nombres_provincias <- tibble(shapefile_provincias$Texto) %>% 
  mutate(id = as.character(seq(0, nrow(.)-1)))

data_provincias_mapa <- data_provincias %>% 
  left_join(nombres_provincias, by = "id")
```

```{r}
data_provincias_mapa %>%
  ggplot() +
  geom_polygon(aes( x= long, y = lat, group = group),
               fill = "steelblue", alpha = 0.8, size = 0.05, col = 'tomato2') +
  theme_void() + 
  ggtitle("Mapa de España separado por provincias")
```